【裁判字號】    98,上易,320
【裁判日期】    990414
【裁判案由】    損害賠償
【裁判全文】
臺灣高等法院高雄分院民事判決         98年度上易字第320號
上   訴   人  丁○○
兼訴訟代理人  丙○○
兼上二人訴訟
代   理   人  乙○○
上一人 訴 訟
代   理   人  丙○○
被  上 訴 人  一路發國際物流股份有限公司
法 定 代理人  己○○
訴 訟 代理人  庚○○
              戊○○
上列當事人間請求損害賠償事件，上訴人對於民國98年10月20日
臺灣高雄地方法院98年度訴字第1294號第一審判決提起上訴，本
院於民國99年3 月31日言詞辯論終結，判決如下：
    主  文
原判決關於命上訴人連帶給付超過新台幣參拾伍萬伍仟伍佰肆拾
貳元本息部分，及該部分假執行之宣告，暨訴訟費用（除確定部
分外）之裁判均廢棄。
上開廢棄部分，被上訴人在第一審之訴及其假執行之聲請均駁回
。
其餘上訴駁回。
第一（除確定部分外）、二審訴訟費用由上訴人連帶負擔百分之
九十八，餘由被上訴人負擔。
    事 實 及 理 由
一、本件被上訴人起訴主張：訴外人即上訴人之被繼承人李武雄
    （於民國97年8 月19日死亡）原受僱於被上訴人，擔任駕駛
    工作，於97年8 月19日未經被上訴人同意，擅自駕駛被上訴
    人所有停放於高雄港53號碼頭之價值新台幣（下同）556,50
    0 元（含稅）之型號4SDK8 鏟土機（下稱系爭鏟土機），前
    往高雄港49號碼頭，為訴外人茂森實業有限公司（下稱茂森
    公司）進行碼頭清潔工作，不慎墜海身亡，系爭鏟土機亦落
    海而全部毀損，被上訴人因而受有系爭鏟土機毀壞之損害即
    556,500 元。上訴人為李武雄之繼承人，自應就上開損害負
    連帶賠償之責，為此，依民法第184 條第1 項前段之規定及
    繼承之法律關係，提起本件訴訟等情。並聲明求為判決：(一)
    上訴人應連帶給付被上訴人556,500 元，及自起訴狀繕本最
    後送達上訴人之翌日即98年7 月4 日起至清償日止，按年息
    5%計算之利息。(二)願供擔保，請准宣告假執行。
二、上訴人則以：被上訴人購買系爭鏟土機時，系爭鏟土機即為
    中古，故計算被上訴人所受之損害，應按實際使用年數計算
    折舊，而不能自被上訴人購買系爭鏟土機時起算耐用年限，
    系爭鏟土機係91年出廠，於發生本件事故時已逾耐用年數5
    年等語置辯。並答辯聲明求為判決：(一)被上訴人之訴駁回。
    (二)如受不利判決，願供擔保請准宣告免為假執行。
三、原審判決上訴人應連帶給付被上訴人363,201 元，及自98年
    7 月4 日起至清償日止按年息5%計算之利息，並駁回被上訴
    人其餘之請求，上訴人就敗訴部分不服，提起上訴，上訴聲
    明求為判決：(一)原判決不利上訴人部分廢棄。(二)上開廢棄部
    分，被上訴人在第一審之訴駁回。被上訴人則答辯聲明求為
    判決: 駁回上訴。（被上訴人就敗訴部分則未聲明不服而告
    確定）。
四、兩造不爭執事項如下:
  (一)李武雄原係受僱於被上訴人，擔任駕駛工作，於97年8 月19
    日未經被上訴人同意駕駛被上訴人所有之系爭剷土機前往高
    雄港49號碼頭，為訴外人茂森公司進行碼頭清潔工作，於工
    作中不慎墜海身亡，系爭鏟土機因落海受損，已達不能回復
    原狀之程度。
  (二)上訴人為李武雄之繼承人，未拋棄繼承或限定繼承，並有原
    審家事庭致被上訴人函文在卷可稽（見原審卷第9 頁）。
  (三)被上訴人於95年7月10日以556,500元購入系爭鏟土機（有加
    裝掃街機），一般剷土機之耐用年數為5年。
五、兩造爭執事項為: 被上訴人依民法第184 條第1 項前段之規
    定及繼承之法律關係，得請求上訴人連帶賠償之金額為何？
（一）按「民事訴訟法第279 條第1 項所規定之「自認」，必須
      當事人對於他造主張不利於己之事實，在訴訟上承認其為
      真實或積極而明確的表示「不爭執」始足稱之，．．．」
      （最高法院95年度台上字第2093號判決可資參照）。次按
      「當事人於訴訟上所為之自認或對他造主張之事實不爭執
      者，於辯論主義所行之範圍內有拘束法院之效力。」（最
      高法院93年度台上字第1888號判決可資參照）。查，被上
      訴人於98年9 月1 日在原審自承: 系爭鏟土機之耐用年數
      為5 年等情（見原審卷第33頁），及於本院99年3 月11日
      準備程序時亦就「一般剷土機之耐用年數為5 年」一節表
      示不爭執（見本院卷第52頁），足見上訴人在原審及本院
      就「一般剷土機之耐用年數為5 年」一節已為自認，堪予
      認定。嗣上訴人於本院言詞辯論時，改口稱：就「一般剷
      土機之耐用年數為5 年」有爭執云云，然未依民事訴訟法
      第279 條第3 項之規定撤銷上開自認，亦未證舉證明該自
      認與事實不符，是被上訴人於本院言詞辯論就「一般剷土
      機之耐用年數為5 年」一節表示爭執，尚難採信，本院仍
      應將「一般剷土機之耐用年數為5 年」一節列為兩造不爭
      執事項，核先明。
（二）查，李武雄原係受僱於被上訴人，擔任駕駛工作，於97年
      8 月19日未經被上訴人同意駕駛被上訴人所有之系爭剷土
      機前往高雄港49號碼頭，為訴外人茂森公司進行碼頭清潔
      工作，於工作中不慎墜海身亡，系爭鏟土機因落海受損，
      已達不能回復原狀之程度，上訴人為李武雄之繼承人，未
      拋棄繼承或限定繼承等情，為兩造所不爭執，並有原審家
      事庭致被上訴人函文在卷可稽（見原審卷第9 頁），自堪
      認屬實，是李武雄既未經被上訴人之同意即駕駛系爭剷土
      機為茂森公司進行碼頭清潔工作，致造成系爭鏟土機落海
      毀壞，則李武雄之繼承人即上訴人自應就系爭鏟土機毀壞
      所造之損害負連帶賠償責任。
（三）次查，證人即昌燁重機械有限公司負責人甲○○於原審證
      稱: 系爭鏟土機係91年出廠，於95年5 月30日由昌燁重機
      械有限公司透過秀浦企業有限公司進口，係5 成新，經由
      昌燁重機械有限公司裝修維修、烤漆，及加裝掃街機後，
      於95年7 月10日以556, 500元之價格（含稅）出售予被上
      訴人等語（見原審卷第102 至103 頁），並有進口報單、
      發票在卷可證（見原審卷第7 頁、第46頁）；及於本院結
      證稱: 伊未估計系爭鏟土機（包括掃街機在內）於97年8
      月間之中古價格為何，但97年8 月系爭剷土機的中古價比
      當初被上訴人購買時的價格為高，因為被上訴人購買後，
      日圓上漲，且市場供應量減少，致價格上漲，依95年7 月
      當時之系爭剷土機之狀況，一定可以使用到5 年，且於95
      年7 月當時系爭剷土機之全新價格加上被上訴人所加裝配
      備可能要90萬以上等語（見本院卷第50、51頁），準此，
      被上訴人購買系爭鏟土機後至少可再使用5 年，則系爭鏟
      土機之耐用年數自應比照一般鏟土機之耐用年數5 年，意
      即系爭鏟土機之耐用年數應自被上訴人買受時（即95年7
      月）起算5 年，應堪認定。又昌燁重機械有限公司於95年
      7 月10日出售系爭鏟土機予被上訴人既係按中古機械之價
      格出售，則被上訴人買受系爭鏟土機之價格556,500 元即
      係中古價格，則於計算系爭鏟土機之殘餘價值時，自不能
      再扣除系爭鏟土機自91年出廠時起迄95年7 月間之已使用
      年數之折舊部分，否則將重覆計算折舊，對被上訴人不甚
      公平，故上訴人辯稱：系爭鏟土機已逾耐用年數，應按實
      際使用年數計算折舊云云，尚難採信。
（四）又查，系爭鏟土機之耐用年數為5 年，依平均法每年折舊
      千分之二百，及參酌財政部訂定之「營利事業所得稅查核
      準則」第95條第6 款規定「固定資產提列折舊採用平均法
      或定率遞減法者，以一年為計算單位；其使用期間未滿一
      年者，按實際使用之月數相當於全年之比例計算之；不滿
      一月者，以月計。」之規定，系爭鏟土機自95年7 月10日
      購買時起至本件事故發生時即97年8 月19日止，已達2 年
      2 個月即26個月，故系爭鏟土機折舊額應為200,958 元｛
      計算方式為：〔殘價＝取得成本÷（耐用年數＋1 ），即
      556,500 元÷（5 +1）= 92,750元；折舊額＝（取得成本
      －殘價）×折舊率×年數），即（556,500 元－92,750元
      ）x0.2x26/12=200,958元〕，元以下四捨五入｝，扣除折
      舊額後，被上訴人得請求上訴人賠償之金額為355,542 元
      （556,500 元－200,958 元=355,542元），是被上訴人依
      民法第184 條第1 項前段之規定及繼承之法律關係，請求
      上訴人連帶賠償355,542 元，及自起訴狀繕本最後送達上
      訴人之翌日即98年7 月4 日起至清償日止，按年息5%計算
      之利息，應予准許，逾此部分之請求，即屬無據，不予准
      許。
六、綜上所述，被上訴人本於民法第184 條第1 項前段之規定及
    繼承之法律關係，請求上訴人連帶給付355,542 元，及自起
    訴狀繕本最後送達上訴人之翌日即98年7 月4 日起至清償日
    止，按年息5%計算之利息，為有理由，應予准許。逾此所為
    請求，為無理由，應予駁回。原審就超過上開應准許部分，
    為上訴人敗訴之判決，並為假執行之宣告，自有未洽。上訴
    意旨就此部分指摘原判決不當，求予廢棄改判，為有理由。
    至於上開應准許部分，原審判命上訴人給付，並為假執行之
    宣告，核無違誤，上訴意旨，就此部分，仍執陳詞，指摘原
    判決不當，求予廢棄，為無理由，應駁回其上訴。
七、據上論結，本件上訴為一部有理由，一部無理由，依民事訴
    訟法第450 條、第449 條第1 項、第79條、第85條第2 項，
    判決如主文。
中    華    民    國    99    年    4     月    14    日
                            民事第三庭
                                審判長法官  張國彬
                                法      官  甯  馨
                                法      官  鄭月霞
以上正本證明與原本無異。
本件不得上訴。
中    華    民    國    99    年    4     月    14    日
                                書  記  官  白  蘭

司法院資訊處製作；財團法人民間司法改革基金會備份。
